臺灣板橋地方法院民事判決　　　　　　　 96年度訴字第439號
原　　　告　丁○○
被　　　告　乙○○
　　　　　　　　　　　　之1號.
　　　　　　丙○○
　　　　　　　　　　　　號2樓.
　　　　　　甲○○
上列當事人間請求侵權行為損害賠償事件，經刑事庭裁定移送（
95年度附民字第254 號），本院於民國96年5 月18日言詞辯論終
結，判決如下：
    主  文
被告應連帶給付原告新台幣拾肆萬仟貳佰壹拾肆元及自被告
乙○○、林姍慧自民國九十五年八月九日起、被告甲○○自民國
九十六年四月二十五日起，均至清償日止，按週年利率百分之五
計算之利息。
原告其餘之訴駁回。
訴訟費用由被告連帶負擔五分之一，餘由原告負擔。
本判決於原告以新台幣壹拾壹萬伍仟元預供擔保後，得假執行。
原告其餘假執行之聲請駁回。
    事實及理由
一、程序方面：
    原告於訴狀繕本送達後，於民國96年5 月18日本院言詞辯論
    期日將其應受判決事項之聲明由被告應給付原告新台幣（下
    同）1,328,132 元及自起訴狀繕本送達翌日起至清償日止，
    按年息百分之五計算之利息，變更為被告應給付原告
    1,329,932 元及自起訴狀繕本送達翌日起至清償日止，按年
    息百分之五計算之利息，係屬應受判決事項聲明之擴張，核
    與民事訴訟法第255 條第1 項第3 款之規定尚無不合，合先
    敘明。
二、原告主張：
    (一)原告係設於台北縣板橋市○○路○ 段47巷2 弄18號廣碩興
      業有限公司（下稱廣碩公司）之資深裝潢師傅暨大領班，
      被告乙○○與原告之子陸佳靖亦均在該公司任職。於94年
      10月31日下午6 時10分許，公司負責人周進德邀員工在公
      司聚餐，席間被告乙○○表示伊在公司資深（約6 個月）
      ，日後要管理陸佳靖，惟以陸佳靖雖然甫任職於公司約1
      個月，但是已累積5 、6 年之工作經驗，原告聽聞被告乙○○說法後，當場表示不同意，未料被告乙○○竟動手打
      掉原告頭戴之帽子，周進德見狀即要原告父子先離去，迨
      行至公司門外，被告乙○○亦尾隨而至並出手毆打原告，
      致原告上唇撕劣傷、頭部外傷，原告因遽然受重擊倒地致
      後腦頭皮血腫，當場送台北縣立醫院急診，於受治療後即
      於當晚7 時許離院返家休養，至同年11月2 日因身體異狀
      乃於當日送亞東紀念醫院，有右側顱內出血情形，即於同
      日執行開顱手術移除血腫並轉加護病房治療。另原告遭被
      告毆打後，於95年1 月13日至亞東紀念醫院求診，又發現
      有右眼第4 對腦神經損傷造成斜視與複視，迄95年3 月24
      日仍未好轉，有繼續治療之必要。被告乙○○係75年2 月
      19日生，為本件侵權行為未滿20歲，被告丙○○、甲○○
      為其法定代理人，爰依民法第184 條第1 項、第193 條第
      1 項、第195 條第1 項、第187 條第1 項前段之規定，請
      求被告連帶賠償。
    (二)原告所受損害如下：
      1.增加生活上支出：原告因傷支出醫療費用7,782元。
      2.喪失勞動能力之損失：原告以裝潢技術為業，需要體力
        及精準視力始能勝任，今因傷致右眼第四對腦神經受損
        造成斜視，已喪失勞動能力。原告於94年1 月至同年10
        月任職廣碩公司，平均月薪資為18,950元，原告係31年
        4 月30出生，自94年10月31日受傷，計算至65歲依勞基
        法規定之退休年齡，應有17個月不能工作，計受有
        322,150元之損失。
      3.原告年60有餘無故遭年富力強之被告乙○○當眾公然連
        續毆打身體受創迄未痊癒，精神打擊至鉅，爰請求精神
        慰撫金1,000,000元。
    並聲明：(一)被告應給付原告1,329,932 元及自起訴狀繕本送
    達翌日起至清償日止，按年息百分之五計算之利息。(二)願供
    擔保請准宣告假執行。
三、被告則以：對刑事判決認定之事實無意見，但原告視力原本
    即有問題，否認與遭被告乙○○毆打有因果關係等語置辯，
    並聲明：請求駁回原告之訴。
四、查被告乙○○、原告與原告之子陸佳靖均為址設臺北縣板橋
    市○○路○ 段47巷2 弄18號1 樓廣碩公司之員工；廣碩公司
    於94年10月31日晚間6 時30分許，在上址辦公處所內舉辦員
    工聚餐，席間被告乙○○與陸佳靖2 人因工作細故發生爭執
    ，引發原告之質疑，原告並進而與被告乙○○發生口角爭執
    ，經在場之廣碩公司實際負責人周進德勸阻後，原告乃欲先
    行離去，詎被告乙○○竟基於傷害他人身體之犯意，在廣碩
    公司上址大門外，出拳毆打原告之臉部，致原告因而受有頭
    部外傷併左側顱內出血、上唇撕裂傷等傷害之事實，為本院
    95年度易字第1286號刑事確定判決所明白審認，並為兩造所
    不爭執，被告乙○○因傷害原告之身體，經本院判處拘役伍
    拾日，如易科罰金以佰元折算壹日確定，亦經本院依職權
    調閱上開刑事卷宗查證無訛，且有刑事判決1 份在卷可稽，
    堪信為真實。
五、按因故意或過失，不法侵害他人之權利者，負損害賠償責任
    。故意以背於善良風俗之方法，加損害於他人者亦同。又不
    法侵害他人之身體或健康者，對於被害人因此喪失或減少勞
    動能力或增加生活上之需要時，應負損害賠償責任。再按不
    法侵害他人之身體、健康、名譽、自由、信用、隱私、貞操
    ，或不法侵害其他人格法益而情節重大者，被害人雖非財產
    上之損害，亦得請求賠償相當之金額。其名譽被侵害者，並
    得請求回復名譽之適當處分。又無行為能力人或限制行為能
    力人，不法侵害他人之權利者，以行為時有識別能力為限，
    與其法定代理人連帶負損害賠償責任。行為時無識別能力者
    ，由其法定代理人負損害賠償責任。民法第184 條第1 項、
    第193 條第1 項、第195 條第1 項、第187 條第1 項分別定
    有明文。查被告乙○○故意不法毆傷原告之身體，於為本件
    侵權行為時為限制行為能力人，被告丙○○、甲○○為其法
    定代理人，從而，原告依上開規定請求被告連帶賠償，即屬
    有據。茲就原告請求賠償之損害，審究如下：
    (一)醫療費用部分：原告主張其因遭被告乙○○毆傷支出醫療
      費用7,782 元，業據提出醫療收據之影本19紙、正本8 紙
      為證，並為被告所不爭執，堪予准許。
    (二)勞動能力減損之損失322,150元部分：
      1.查原告主張因本件侵權行為致受有右眼第4 對腦神經損
        傷，造成斜視與複視之傷害乙節，業經本院向亞東紀念
        醫院函查屬實，有該院96年4 月14日亞歷字第
        1966410220號函1 份附於本院卷第46頁可稽。被告雖爭
        執該損害與系爭侵權行為間並無相當因果關係，惟經本
        院向亞東醫院函詢上開損害與系爭侵權行為是否具有相
        當因果關係，經該院以上開96年4 月14日亞歷字第
        1966410220號函覆以：「病患右眼第四對腦神經損傷與
        94年10月31日遭毆受傷有關。右眼第四對腦神經損傷會
        造成右眼球運動障礙而導致斜視與複視之問題，外傷、
        血管疾病或腫瘤等皆可導致此神經損傷。」等語，則原
        告主張上開損害係遭被告乙○○毆傷所致，即堪採信。
        至於台北縣立醫院雖函覆本院：原告「於94年10月30日
        至急診求診表示被打，要求驗傷如下之診斷，當時並無
        訴及右眼損傷之情事」等語，惟原告於94年10月31日遭
        被告乙○○毆傷後即倒地昏迷乙節，業據證人周進德於
        警詢時證述明確（見台灣板橋地方法院檢察署95年度偵
        字第9531號函第10頁第14行），自難僅憑其於送台北縣
        立醫院急診時未訴及腦神經受損情事，即認與遭被告乙○○毆打間無因果關係。本院斟酌原告受傷前任職廣碩
        公司從事室內裝潢工作，其受傷情狀對其將來職業之影
        響、原告之年齡與轉業之可能性等情，認原告因本件侵
        權行為受傷減少勞動能力之比率以百分之五十為適當。
      2.按喪失勞動能力之賠償金額，應就被害人受侵害前之身
        體狀況、教育程度、專門技能、社會經驗等方面酌定，
        不能以一時一地之工作收入為準（最高法院63年台上字
        第1394號判例意旨參照）。經查，原告於本件侵權行為
        發生時任職廣碩公司，平均月薪資約18,950元，有94年
        度綜合所得稅各類所得資料清單之影本1 份附於95年度
        附民字第254 號卷第15頁為證。以原告係大學畢業，教
        育程度不差，本院認應依行政院85年10月16日頒布施行
        最低基本工資每月15,840元為基礎計算其勞動能力。
      3.又原告為31年4 月3 日出生，此有其年籍資料在卷可憑
        ，再審酌原告之年齡、車禍發生前已任職之職業及健康
        狀況等情事，認為原告主張其勞動年齡應可達65歲，為
        可採取。亦即自原告受傷翌日（即94年11月1 日）起算
        至65歲（即96年4 月3 日）止，計1 年5 月又3 日，均
        為已到期之賠償，無庸扣除期前利息，依此計算原告得
        請求勞動能力減損之損失為135,432 元（15,840X17+
        15,840≒30 X 3 =270,864 ，270, 864 X50%=135,432
        ，元以下四捨五入。）
    (三)精神慰撫金1,000,000 元部分：按慰撫金之多寡，應斟酌
      雙方之身分、地位、資力與加害之程度及其他各種情形核
      定相當之數額，其金額是否相當，自應依實際加害情形與
      被害人所受之痛苦及雙方之身分、地位、經濟狀況等關係
      決定之。查原告係31年4 月3 日出生，於本件侵權行為發
      生時年63歲，中原理工學院畢業，為退役榮民，名下無恆
      產，業據原告陳明，並有稅務電子閘門財產所得調件明細
      表1 份附於本院卷第15-16 頁可憑。被告乙○○係75年2
      月19日出生，為本件侵權行為時年19歲，被告丙○○為51
      年4 月6 日出生，被告甲○○為42年11月13日出生，此有
      法務部戶役政連結作業系統1 份附於本院95年度附民字第
      254 號卷第31-32 頁可憑，被告乙○○國中畢業，目前服
      役中，名下無財產，被告丙○○國中畢業，名下有房地，
      目前無工作，被告甲○○國小畢業，名下有房地及汽車，
      目前無工作等情，業據被告陳明，並有稅務電子閘門財產
      所得調件明細表3 份附於本院卷第17-25 頁可憑。本院審
      酌上開兩造之年齡、教育程度、社會地位、資力等情形，
      並原告所受傷害情形，被告迄未與原告達成和解等情，認
      原告請求非財產上損害賠償1,000,000 元，猶屬過高，應
      以200,000 元為適當。
六、從而，原告依民法上開規定，請求被告連帶賠償在343,214
    元（7,782 +135,432+200,000=343,214），及自起訴狀繕本
    送達翌日，即被告乙○○、丙○○自95年8 月9 日起、被告
    甲○○自96年4 月25日起，均至清償日止，按年息百分之五
    計算之利息，為有理由，應予准許。逾此範圍之請求，為無
    理由，不應准許。
七、因本案事證已臻明確，兩造其餘主張陳述及所提之證據，經
    審究無礙勝負之判斷，爰不一一論列，附此敘明。
八、原告陳明願供擔保，聲請宣告假執行，經核其勝訴部分尚無
    不合，爰酌定相當擔保金額准許之。原告敗訴部分，其假執
    行之聲請已失所附依，應併予駁回之。
九、結論：本件原告之訴為有理由，依民事訴訟法第79條、第85
    第2 項、第390 條第2 項，判決如主文。
中　　華　　民　　國　　96　　年　　5 　　月　　31　　日
                  民事第二庭    法　官　陳麗玲
以上正本係照原本作成
如對本判決上訴，須於判決送達後20日內向本院提出上訴狀
中　　華　　民　　國　　96　　年　　5 　　月　　31　　日
                            書記官　陳玉心
